臺灣高等法院臺南分院刑事裁定
111年度毒聲重字第4號
聲  請  人  張德文

上列聲請人因聲請重新審理案件，對於本院110年度毒抗字第101
2號110年12月27日確定裁定（第一審裁定案號：臺灣臺南地方法
院110年度毒聲字第1215號），聲請重新審理，本院裁定如下：
    主  文
本件重新審理，並停止強制戒治之執行。
    理  由
一、聲請重新審理意旨略稱：伊僅有施用甲基安非他命一種毒品
    而已，但是評估標準紀錄表臨床評估欄內卻記載伊有多重毒
    品濫用，得分10分；此外，伊並無精神方面的病症，且係因
    病而無工作，而伊的母親不時來探視，伊亦與母親同戶，日
    後出所必然與家人同住，故評分紀錄之記載明顯有誤。本件
    評分紀錄認伊得分62分，然伊既無多重施用毒品，且無精神
    方面的病症，社會穩定度亦佳，則扣除此部分的分數，總分
    未達60分，原確定裁定認伊的總分達62分而認定伊有繼續施
    用毒品之傾向而維持第一審裁定，將伊送強制戒治，自有未
    洽，爰請求重為裁定等語。
二、按觀察、勒戒及強制戒治之裁定確定後，因發現確實之新證
    據足認受觀察、勒戒或強制戒治處分之人，應不施以觀察、
    勒戒或強制戒治者，受觀察、勒戒或強制戒治處分之人，或
    其法定代理人、配偶，或檢察官得以書狀敘述理由，聲請原
    裁定確定法院重新審理，法院認為有理由，應更為審理，重
    新裁定。毒品危害防制條例第20條之1第1項第5款、第4項前
    段分別定有明文。另聲請重新審理，無停止觀察、勒戒或強
    制戒治執行之效力。但原裁定確定法院認為有停止執行之必
    要者，得依職權或依聲請人之聲請，停止執行之。同條第3
    項定有明文。
三、本件臺灣臺南地方法院依檢察官之聲請，以110年度毒聲字
    第1215號裁定令聲請人入戒治處所施以強制戒治，其期間為
    6個月以上，至無繼續強制戒治之必要為止，但最長不得逾1
    年，再經本院以110年度毒抗字第1012號裁定將聲請人之抗
    告駁回而確定等情，有上述各該裁定在卷可稽，並經調取本
    院110年度毒抗字第1012號全卷核閱無訛。又裁判應於製作
    裁判書時成立，其宣示或送達，係裁判對外發生效力之方法
    ，是以裁判於對外發表時發生效力，即法院之裁判經宣示後
    ，未宣示者經送達後，即發生其外部效力。本院110年度毒
    抗字第1012號裁定未經宣示，嗣於111年1月4日對聲請人所
    在地即法務部○○○○○○○○送達，並由聲請人收受，有本院送達
    證書附卷足憑。是以聲請人於裁定確定後30日內之111年1月
    18日向裁定確定之本院聲請重新審理，自屬合法，合先敘明
    。
四、本件聲請人前因施用第二級毒品案件，經臺灣臺南地方法院
    裁定送勒戒處所觀察、勒戒後，由勒戒處所醫師進行評估，
    其原總分合計62分，認有繼續施用毒品之傾向等情，有法務
    部○○○○○○○○110年12月1日南所衛字第11000118340號函檢送
    之有無繼續施用毒品傾向證明書、有無繼續施用毒品傾向評
    估標準紀錄表1份附卷可稽（見109年度毒偵字第2778號卷第
    35-37頁）。經檢視上開評估標準紀錄表顯示：㈠前科紀錄與
    行為表現部分合計21分：⑴毒品犯罪相關司法紀錄共2筆，每
    筆5分，得分共計10分；⑵首次毒品犯罪年齡為31歲以上，計
    0分；⑶其他犯罪相關紀錄有2筆，每筆2分，得分4分；⑷入所
    時尿液毒品檢驗有1種毒品反應，計5分；⑸所內行為表現，
    持續於所內抽菸計2分。㈡臨床評估部分合計為31分：⑴有多
    重毒品安非他命類濫用計10分；⑵有合法物質濫用，種類：
    菸，每種2分，計2分；⑶使用方式無注射使用，計0分；⑷使
    用年數為超過1年，計10分；⑸疑似有精神疾病共計5分；⑹臨
    床綜合評估（含病識感、動機、態度、就醫意願），評定為
    中度，計4分。㈢社會穩定度部分合計為10分：⑴工作：無業
    ，計5分；⑵家庭：無家人藥物濫用，計0分；⑶入所後有家人
    訪視，計0分；⑷出所後不與家人同住，計5分。本院原確定
    裁定乃認第一審令入強制戒治之處分並無不當而駁回抗告確
    定。
五、然查，上開評估標準紀錄表係記載聲請人僅有施用「安非他
    命」一種毒品而已，然其內卻勾選有「多重毒品濫用」，並
    就此項目評分10分之情，有上開評估標準紀錄表可稽，二者
    不無矛盾之處，經本院向法務部○○○○○○○○函詢其原因為何，
    據回覆稱：「多重毒品濫用」係由精神專科醫師評估，聲請
    人係一多重物質使用者（含安非他命、酒、菸），復用毒品
    之風險更高等語，有該所111年2月14日函及檢附個案資料可
    稽（見本院卷第41-63頁），本院為求慎重再次發函請該所
    解釋為何會如此記載，是否有誤載之可能？據該所回覈稱：
    指揭「有無繼續施用毒品之傾向評估標準紀錄表」所稱之⒈
    物質使用行為：1-1「多重毒品濫用」欄勾選「有，種類：
    安非他命」並給予10分之得分，經醫師多重毒品濫用一欄10
    分緣由，評估醫師表示：因該員有酒精濫用、公共危險、家
    暴…等。綜合上揭高風險因素，爰擴大解釋為多重物質濫用
    ，揆諸「有無繼續施用毒品傾向評估標準說明手冊」之多重
    毒品濫用定義容有未恰等語，有該所111年2月24日南所衛字
    第11100018250號函可稽（見本院卷第69頁）。可見評估醫
    師有擅自將「多重毒品濫用」擴大解釋包括抽菸、飲酒、吃
    檳榔，甚至無限上綱連公共危險、家暴都包含在裡面，其顯
    不合於規範至明（實則菸、酒、檳榔在1-2項已有規定評估
    分數，實不必強硬解釋包含在1-1多重毒品濫用之項目），
    本件聲請人苟無多重毒品濫用之情形，則扣除該10分之評分
    ，其總分即未達60分，而未達「有繼續施用毒品傾向」之標
    準。是依上揭戒治所函文及所附個案資料堪認本件有毒品危
    害防制條例第20條第1項第5款規定所稱之「新證據」，聲請
    人聲請重新審理，為有理由，應予准許。又本院認為有停止
    執行原強制戒治之必要，故依職權停止執行之。
據上論斷，應依毒品危害防制條例第20條之1第4項中段、第3項
後段，裁定如主文。
中　　華　　民　　國　　111 　年　　3 　　月　　1　　日
                  刑事第七庭    審判長法　官  吳勇輝
                                      法　官  吳錦佳
                                      法　官  黃國永
以上正本證明與原本無異。
不得抗告。
　　　　　　　　　　　　　　　　　　　書記官  葉宥鈞
中　　華　　民　　國　　111 　年　　3 　　月　　1 　　日